【裁判字號】    96,上,192
【裁判日期】    970630
【裁判案由】    分割共有物
【裁判全文】
臺灣高等法院臺中分院民事判決           96年度上字第192號
上  訴  人    Ｗ○○
兼訴訟代理人  Ｒ○○(暨視同上訴人)
視同上訴人    Ｂ○○○(陳榮華之承受訴訟人)
視同上訴人    Ｃ○○(陳榮華之承受訴訟人)
視同上訴人    Ｄ○○(陳榮華之承受訴訟人)
視同上訴人    Ａ○○
上列一人
訴訟代理人    未○○    住彰化市○○里○○路60巷71號
視同上訴人    陳覯    住彰化縣彰化市○○路263號
視同上訴人    玄○○    住彰化縣彰化市○○路543號
訴訟代理人    Ｅ○○○  住彰化縣彰化市○○路543號
視同上訴人    丁○○    住彰化縣彰化市○○路559號之3
視同上訴人    丙○○    住彰化縣秀水鄉○○村○○路8巷32
視同上訴人    己○○    住彰化縣彰化市○○路559號之2
視同上訴人    Ｊ○○    住彰化縣彰化市○○路553號
上列一人
訴訟代理人    Ｕ○○    住彰化縣彰化市○○路553號
視同上訴人    ａ○○    住彰化縣彰化市○○路541巷3號
視同上訴人    ｅ○○    住彰化縣彰化市○○路541巷5號之2
視同上訴人    ｂ○○    住彰化縣彰化市○○路52號
視同上訴人    ｄ○○    住彰化縣彰化市○○路541巷5號
視同上訴人    Ｌ○○(即黃圓之承受訴訟人)
                        住彰化縣彰化市○○路581巷17號
視同上訴人    ｉ○○(即黃圓之承受訴訟人)
                        住彰化縣彰化市○○路581巷17號
視同上訴人    ｆ○      住彰化縣彰化市○○路581巷1號
視同上訴人    ｇ○○    住彰化縣彰化市○○路581巷5號
視同上訴人    Ｖ○○    住桃園市○○街129巷12號
視同上訴人    Ｐ○○○  住彰化縣和美鎮○○路○段111巷58號
視同上訴人    Ｔ○○○  住彰化縣彰化市○○路路○段74巷68
視同上訴人    宙○○    住彰化縣彰化市○○路565號
視同上訴人    Ｈ○○○  住彰化縣彰化市○○路561號
視同上訴人    申○○    住彰化縣彰化市○○路561號
視同上訴人    地○○    住彰化縣彰化市○○路275巷1弄19號
視同上訴人    酉○○    住彰化縣彰化市○○路275巷1弄19號
視同上訴人    戌○○    住彰化縣彰化市○○路275巷1弄19號
視同上訴人    ｈ○○(即陳允供之承受訴訟人)
                        住彰化縣彰化市○○路559號
上列一人
訴訟代理人    林見軍律師
視同上訴人    丑○○    住彰化縣彰化市○○路541巷2號
視同上訴人    辰○○    住彰化縣彰化市○○路541巷2號
視同上訴人    巳○○    住彰化縣彰化市○○路549號
上列一人
訴訟代理人    壬○○    住彰化市○○路541巷2號
視同上訴人    卯○○    住彰化縣彰化市○○路541巷2號
視同上訴人    亥○○    住彰化縣秀水鄉馬興村益源巷6號
視同上訴人    庚○○    住彰化縣彰化市○○路581巷13號
視同上訴人    辛○○    住彰化縣彰化市○○路581巷13號
視同上訴人    子○○    住彰化縣彰化市○○路541巷2號
視同上訴人    午○○    住彰化縣彰化市○○路555號之1
視同上訴人    寅○○    住彰化縣彰化市○○路555號之1
視同上訴人    Ｆ○○    住彰化縣彰化市○○路563號
視同上訴人    黃○○    住彰化縣秀水鄉○○村○○路31巷
視同上訴人    Ｇ○○    住台中縣大里市○○路115巷9弄8號
視同上訴人    Ｋ○      住彰化縣彰化市○○路541巷2號
視同上訴人    Ｏ○○    住彰化縣彰化市○○路583號
視同上訴人    Ｓ○○    住彰化縣彰化市○○路583號
上列一人
法定代理人    Ｚ○○    住彰化縣彰化市○○路583號
視同上訴人    Ｙ○○    住彰化縣彰化市○○路585號
視同上訴人    Ｉ○○    住彰化縣彰化市○○路571號
視同上訴人    Ｑ○○    住彰化縣彰化市○○路571號
視同上訴人    ｊ○○    住彰化縣彰化市○○路○段712巷41號
視同上訴人    甲○○    住彰化縣彰化市○○路559號之3
上列一人
訴訟代理人    乙○○○  住彰化縣彰化市○○路559號之3
視同上訴人    癸○○    住彰化縣彰化市○○路559號之3
視同上訴人    Ｎ○○    住新竹市○區○○路173巷4弄20號
                        住新竹市○○里○○路426號
視同上訴人    Ｍ○○    住彰化縣鹿港鎮○○路559號
視同上訴人    天○○    住彰化縣彰化市○○路535號
視同上訴人    宇○○○  住彰化縣彰化市○○路535號
視同上訴人    ｃ○○    住彰化縣彰化市○○路541巷號5號
視同上訴人    Ｘ○○    住高雄市○○區○○路383巷18號
被上訴人      戊○○    住彰化縣彰化市○○路○段894號
上列一人
訴訟代理人    李淵源律師
上列當事人間分割共有物事件，上訴人對於中華民國96年5月31日
台灣彰化地方法院92年度訴字第412號第一審判決提起上訴，本院
於97年6月17日言詞辯論終結，判決如下：
    主  文
上訴駁回（原判決附圖所示之分配人，更正如附表二所示）。
第二審訴訟費用由兩造按附表一所示應有部分之比例負擔。
    事實及理由
一、按分割共有物訴訟，其訴訟標的對於全體共同訴訟之各人必
    須合一確定，共同訴訟中之一人即上訴人Ｗ○○提起本件上
    訴，上訴效力自及於同造其他共有人Ｂ○○○ (陳榮華之承
    受訴訟人)等人，爰併列Ｂ○○○等人為本件視同上訴人。
二、按當事人於訴訟程序進行中死亡者，應由其繼承人承受訴訟
    。民事訴訟法第168條、第175條第2項定有明文。下列原共有
    人先後於本院訴訟程序進行中死亡，業經其繼承人分別辦理
    系爭土地繼承登記完畢，有戶籍謄本、及土地登記謄本在卷
    可稽（見本院卷(一)第271頁、卷(二)11頁、及卷(二)第22頁），
    並經各繼承人聲明承受訴訟在案，自應由該承受訴訟人續行
    本件訴訟。
    (一)黃圓於民國96年8月17日死亡，其繼承人有Ｌ○○、ｉ○
      ○等2人。
    (二)陳榮華於96年10月30日死亡，其繼承人有Ｂ○○○、Ｃ○
      ○、Ｄ○○等3人。
    (三)陳允供於本院繫屬中死亡，其繼承人為ｈ○○。
三、本件除上訴人、及視同上訴人Ｒ○○、Ｃ○○、Ａ○○、陳
    覯、丁○○、己○○、Ｊ○○、ａ○○、ｅ○○、ｄ○○
    、宙○○、ｈ○○、Ｆ○○、Ｙ○○、甲○○、癸○○外，
    其餘視同上訴人均經合法通知，未於言詞辯論期日到場，核
    無民事訴訟法第386條各款所列情形，爰依被上訴人聲請，
    由其一造辯論而為判決。
四、被上訴人起訴主張：坐落彰化縣彰化市○○段第908地號、地
    目建、面積6116平方公尺土地（下稱系爭土地）為兩造所共
    有，各共有人應有部分之比例如附表一所示。系爭土地原共
    有人陳文基已於84年1月27日死亡，其繼承人Ｈ○○○、申○
    ○、地○○、酉○○、戌○○迄未辦理繼承登記，爰請求其
    等辦理繼承登記。又兩造就系爭土地並無因物之使用目的不
    能分割之情事，亦未有不分割之協議，且就分割方法不能達
    成協議，爰依民法第823條第1項、第824條第2項規定，請求
    判決分割。並聲明求為判決：(一)視同上訴人Ｈ○○○、申○
    ○、地○○、酉○○、戌○○應就其被繼承人陳文基所遺系
    爭土地，應有部分66324分之790辦理繼承登記。(二)系爭土地
    應予分割，其分割方法如原判決附圖所示。(三)訴訟費用由兩
    造按應有部分之比例負擔等語。
五、視同上訴人丁○○、己○○、ａ○○、ｄ○○、宙○○、陳
    允供、卯○○、巳○○、Ｒ○○、寅○○、Ｆ○○、Ｙ○○
    、甲○○、癸○○、天○○、宇○○○、ｃ○○、黃圓、陳
    覯、Ａ○○、玄○○、廖銅鍾、宙○○及上訴人Ｗ○○則
    辯以：不同意分割，且不同意被上訴人之分割方案。
六、視同上訴人Ｊ○○、ｆ○則辯以：不同意分割。
七、視同上訴人子○○、Ｋ○則辯以：同意分割，但不同意被上
    訴人分割方案。
八、視同上訴人黃○○、黃青松、ｇ○○、辰○○、Ｐ○○○、
    Ｔ○○○則辯以：同意分割。
九、視同上訴人地○○、酉○○、戌○○則辯以：分割與否沒意
    見。
十、視同上訴人ｊ○○、Ｖ○○、Ｍ○○、Ｎ○○、午○○則辯
    以：同意分割，並同意被上訴人之分割方案。
十一、其餘視同上訴人經合法通知，未於言詞辯論期日到場，亦
      未提出書狀作何聲明或陳述。
十二、原審判決：
    (一)視同上訴人Ｈ○○○、申○○、地○○、酉○○、戌○○
      應就其被繼承人陳文基所遺坐落彰化縣彰化市○○段908地
      號、面積6116平方公尺土地，應有部分66324分之790辦理
      繼承登記。
    (二)兩造共有坐落彰化南興段908地號、面積6116平方公尺土地
      ，依原判決附圖所示方法為分割，分割後各共有人取得之
      土地位置、面積暨應有部分如本判決附表二所示（原共有
      人黃圓更正為Ｌ○○、ｉ○○；原共有人陳榮華更正為Ｂ
      ○○○、Ｃ○○、Ｄ○○；原共有人陳允供更正為ｈ○○
      ）。
    (三)兩造應互為補償如附表三所示之金額。
十三、上訴人Ｗ○○不服原判決，提起本件上訴，於本院聲明求
      為判決：
    (一)原判決廢棄。
    (二)前項廢棄部分，被上訴人在第一審之訴駁回。
    並補充陳述稱：
    (一)原判決有關兩造應互為補償之金額不合理：原判決有關兩
      造應互為補償之金額，係依照華聲企業發展鑑定顧問有限
      公司鑑定結果為準，惟其互為補償之土地價額顯然過高，
      蓋系爭土地位處鄉下，並不會因分割而增加價值，分割後
      仍沒有對外聯絡道路，且最近之鄰地買賣，每坪只有4萬
      多元，然華聲公司卻鑑定系爭土地每坪6萬元。再者未考
      量共有人ｅ○○、ｄ○○所分得土地（即原判決附圖編號
      2、3部分）未接臨道路，無法對外通行，其價值不應該等
      同，該鑑定結果自非客觀，而不宜採為判決之依據，又共
      有人ｅ○○、ｄ○○分得編號2、3部分之土地，未接臨道
      路而無法對外通行，是原判決所採之分割方法亦屬不當。
    (二)聲請調查證據：兩造互為補償之金額，請再委託「威名不
      動產估價師事務所」實施鑑定等語。
十四、視同上訴人卯○○雖於96年8月9日以書狀陳稱：依原判決
      附圖所示之方案，其分得編號30之位置，為原地主亥○○
      以前即將該地承租予訴外人曾麗水，希望能分與兒子巳○
      ○所分得之編號16附近，編號30之土地應分給亥○○較妥
      。惟嗣於本院97年3月27日準備程序中則以：其對亥○○
      分得之編號19、26部分，是否亦出租予他人不清楚，同意
      於分割後再行買賣等語。
十五、視同上訴人Ｒ○○雖於97年3月24日以書狀陳稱：其所分得
      之編號34位置，經委託創源測量有限公司測量結果，總面
      積僅為138.2平方公尺，非如原判決附圖所指之146平方公
      尺，二者相差7.8平方公尺，對其影響頗大等語。惟經本
      院向彰化地政事務所函查結果，Ｒ○○分得如原判決附圖
      編號34之土地之面積確為146平方公尺無訛，Ｒ○○於本
      院97年6月17日言詞辯論程序中對彰化地政事務所上開函
      覆內容亦無意見等語 (見本院卷貳第112頁）。
十六、視同上訴人ｈ○○、巳○○、陳覯、Ａ○○、玄○○、
      酉○○、地○○、戌○○、Ｈ○○○、陳政儒、Ｒ○○及
      Ｃ○○於本院聲明，求為判決：維持原判決之分割與補償
      方案。
      並補充陳述稱：
      (一)視同上訴人ｈ○○等人，為免延滯訴訟程序，均同意原
        審所採之分割方案。其等就原判決有意見者，係原審所
        採之華聲不動產研究中心之鑑價報告，系爭土地每平方
        公尺鑑定之單價容有過高之嫌，乃再聲請委託威名不動
        產估價師事務所就系爭土地另為鑑價。
      (二)經再鑑價結果，華聲企業發展鑑定顧問有限公司對於鑑
        價區域之劃分及考量因素，確有其細膩周延之處；而威
        名不動產估價師事務所鑑定之結果，每坪單價雖向下修
        正，然卻產生視同上訴人ｈ○○等人應為補償金額提昇
        之奇怪現象。按關於分割共有物之效力，係採移轉主義
        ，當事人間因有相互移轉之實，遂生價金補償之實，故
        論斷補償價金之計算時點，自應以移轉時點為斷，參照
        土地稅法第30條第1項：「土地所有權移轉，其申報移
        轉現值之審核標準，依左列定之：．．．依法院判決移
        轉登記者，以申報人向法院起訴日當期之公告現值為準
        」，則補償金額之計算基礎，應以起訴日為斷，故以本
        件而論，自應以接近起訴時點之鑑定報告及價額較為可
        採。又上訴人聲明既為求不利益之變更，今若因不同鑑
        定，反令上訴人等人增加補償金額，則無異增加負擔，
        已不符上訴之本意，故本件應以原審所採華聲企業發展
        鑑定顧問有限公司之鑑定結果為相互補償之基準，方屬
        合法允當等語。
十七、視同上訴人ｅ○○、ｄ○○、癸○○、及丁○○於本院聲
      明，求為判決：請依威名不動產估價師事務所鑑定之結果
      判決。
十八、視同上訴人ｅ○○、ｄ○○、宙○○、Ｆ○○、及甲○○
      均於本院補充陳述稱：土地產權要分割清楚，以便日後之
      處置。視同上訴人ａ○○則補充陳述稱：坪數要夠等語。
十九、視同上訴人己○○、Ｊ○○均於本院補充陳述稱：沒有錢
      可以支付補償費，希望保持原狀，不要分割等語。
二十、視同上訴人Ｙ○○則於本院補充陳述稱：依鑑價結果僅其
      須補償予其他共有人，希望能與其家族內之Ｘ○○、ｇ○
      ○、ｆ○等人保持共有，其即不用支付補償金等語。
二十一、被上訴人於本院聲明，求為判決：上訴駁回。
      並補充陳述稱：
      關於鑑定報告部分由鈞院審酌，無論係依照原審、或二審
      之鑑價，被上訴人均無意見等語。
二十二、查被上訴人主張系爭土地為兩造共有，各共有人應有部
      分如附表一所示，系爭土地並無不能分割之情事，兩造對
      之亦無不得分割之約定，惟兩造間就分割方法無從達成協
      議等情，業據被上訴人提出土地登記謄本、戶籍謄本、繼
      承系統表等件為證，並為上訴人所不爭執，堪信被上訴人
      上開部分之主張為真實，則被上訴人依法請求判決分割系
      爭土地，即屬有據，應予准許。視同上訴人己○○、Ｊ○
      ○等人主張保持原狀不要分割云云，自不足採。
二十三、按各共有人得隨時請求分割共有物。民法第823條第1項
      前段定有明文。又法院裁判分割共有物，須斟酌各共有人
      之利害關係，使用情形，共有物之性質及價值、經濟效用
      、符合公平經濟原則，其分割方法始得謂為適當。再按分
      割共有物，以消滅共有關係為目的。法院裁判分割共有土
      地時，除因該土地內部分土地之使用目的不能分割（如為
      道路）、或部分共有人仍願維持其共有關係，應就該部分
      土地不予分割、或准該部分共有人成立新共有關係外，應
      將土地分配於各共有人單獨所有（最高法院69年度台上字
      第1831判例意旨參照）。經查：系爭土地西南邊為八米寬
      之崙美路，西北邊為崙美路581巷（約二到三米寬），北邊
      則與第三人土地相鄰，該第三人土地外為約三米寬的水利
      地，旁為排水溝，東邊為一米寬之既成道路，南邊則為約
      二米寬之既成道路，系爭土地如原判決附圖編號22部分亦
      為約一、二百年之既成道路，系爭土地上之建物如彰化地
      政事務所92年8月8日複丈成果圖所示，即編號23為視同上
      訴人己○○所建加強磚造三層樓房、編號22為視同上訴人
      癸○○所建，亦為三樓加強磚造樓房、編號27至33均為三
      樓加強磚造樓房、編號7、9、10為二樓磚造樓房，其餘參
      照本院勘驗筆錄後附之複丈成果圖（即原審卷(一)第145、
      146頁複丈成果圖）等情，業據本院履勘現場查明屬實，
      並有原審囑託地政機關測繪之土地複丈成果圖在卷可稽（
      見本院卷壹第195、196頁）。本院斟酌系爭土地之現況、
      各共有人間之意願、及共有物之經濟效用、公平原則，認
      系爭土地依附圖所示之方法為分割，較有利於全體共有人
      ，且堪稱公允，理由如下：依原法院囑託測繪之現況圖所
      示，系爭土地除編號52部分，為既成巷道外，大部分土地
      業經共有人分別建有二、三層樓房居住使用，為顧及各共
      有人目前使用土地之現狀、及該等建物尚堪居住使用、以
      及為符合經濟效益起見，原則上分由目前占用人取得。又
      系爭土地上之既成道路存在經年，確供各共有人出入使用
      ，於分割後，取得編號26至31、編號18至20、及編號6-1
      至6-4土地之共有人，無法與道路相通，為供上開取得土
      地之共有人進出之需，即有保留該道路以供大眾通行之必
      要，爰將附圖編號22部分作為道路使用；又系爭土地西南
      邊雖為崙美路、西北邊為崙美路581巷、南邊為約二米寬
      之既成道路，惟上開道路面寬不足，為便利各共有人出入
      之需，爰將編號21、23、42土地作為道路之用，而由全體
      共有人維持共有。至視同上訴人Ｙ○○直於本院言詞辯論
      中始以：其希望能與共有人Ｘ○○等人保持共有等語，惟
      查：Ｙ○○欲與Ｘ○○等人於分割後，維持共有一節，並
      未據Ｘ○○等人陳稱願與其維持共有，衡以上開判例意旨
      ，除因部分共有人仍願維持共有關係外，應將土地分配於
      各共有人單獨所有，Ｙ○○上開主張，自不足採。
二十四、次按關於共有物之分割，如依原物之數量按其應有部分
        之比例分配，價值顯不相當者，依其價值按其應有部分
        比例分配，仍不失為以原物分配於各共有人，否則不顧
        慮經濟上之價值，一概按其應有部分核算之原物數量分
        配者，將顯失公平，惟依其價值按應有部分比例分配原
        物，如有害經濟上之利用價值者，應認有民法第824條
        第3項規定，共有人中有不能按其應有部分受分配之情
        形，得以金錢補償之（最高法院63年度台上字第2660號
        判例，63年度第6次民事庭會議決議(五)參照）。本院審
        酌系爭土地之經濟效益並兼顧全體共有人之利益與意願
        ，認應採附圖所示之分割方法，對各共有人最屬有利且
        完整，已如前述。惟查各共有人因分割後取得土地之面
        積、及價值，與其應有部分之價值，有所增減，業經原
        法院囑託華聲公司鑑定在案，有該公司鑑定研究報告書
        在卷可稽（外放），並製有如附表三所示之各共有人間
        應互補償金額明細表。
二十五、上訴人Ｗ○○以上開鑑定報告所示之互為補償金額不合
        理，提起本件上訴，請求本院再委託威名不動產估價師
        事務所重新鑑定，於本院履勘現場時，經到場之共有人
        同意，均合意由該事務所重新鑑定價差等情，有本院勘
        驗筆錄在卷可稽（見本院卷(一)第190頁)，本院乃再囑託
        威名不動產估價師事務所重新鑑定在案。惟經本院審酌
        上開二鑑定公司之鑑定報告，認仍應採華聲企業發展鑑
        定顧問有限公司之鑑定報告，較為客觀可信，且符合公
        平原則，理由如下：
    1.查華聲公司將系爭土地地價區塊，區分如下，即(一)崙美路
      路線價每坪為70,000元。(二)南北側巷道價每坪為63,000元
      。(三)東側巷道價每坪為64,000元。(四)分割巷道價每坪為62
      ,000元。(五)裡地價每坪為59,000元，係採用「分段估價」
      方法，即同一地號分割多筆時，位在同一價位區者具有相
      同價格之論點。並以系爭土地位於彰化市○○路旁，交通
      條件尚可，使用編定上屬於高速公路彰化交流道附近特定
      區，座落區域為彰化市近郊之住宅區，區內房屋多為透天
      厝，夾雜少數傳統民宅及未開發之空地，土地使用效益屬
      中等，整體而言為一單純住宅區，商業氣息淡薄，且因較
      偏離市區，公共設施明顯減少，主要有社區活動中心、大
      小廟宇等。又系爭土地地勢平坦，地形成不規則形，以崙
      美路及其巷道為主要出入孔道，土地目前由共有人建築房
      屋使用中。屬單純住宅區，人口成長亦呈穩定成長態勢，
      且綜合一般基因，系爭土地發展潛力呈穩定成長之勢等情
      ，而將各共有人分得土地之面積、及價值鑑定價差如附表
      三所示。又對本院函請說明系爭土地是否有鑑價過高情事
      一節，再補充說明以：系爭土地之鄰近建地每坪約介於5~
      8萬元間，於斟酌地塊形狀、利用型態、地勢、臨路狀況
      、及附近產業活動情形等情，爰鑑價各區塊之價格如上開
      所示，應屬合理之估值；又以共有人ｅ○○、ｄ○○所分
      得土地（即附圖編號2、3部分），其他如編號1、4、5、6
      亦屬東側巷道部分，經現場勘估，本地沿圳溝有巷道可供
      通行，故認定東側巷道土地價格每坪為64,000元，應為合
      理估值範圍內等語，有該公司96年10月9日華聲字第14403
      -2號函在卷可參（見本院卷(一)第201至204頁）。
    2.至威名不動產估價師事務所之估價報告則以：對於系爭土
      地之價值計算，係參考鄰近市場類似之交易資料，並參考
      蒐集房地供需、人口、居民習性、公共與公用設施、交通
      運輸、所得水準、價格種類、發展潛力、土地規劃管制與
      使用狀況、鄰近使用現況、未來發展趨勢等與不動產價格
      有關資訊，推定(一)分割後面臨8公尺寬崙美路住宅區土地
      之標準宗地地價為48,000元/坪。(二)面臨6公尺寬崙美路巷
      道住宅區土地之標準宗地地價為33,000元/坪等情，有該
      事務所估價報告書在卷可稽（外放）。
    3.查華聲公司以上開方法，將系爭土地地價作不同區塊鑑定
      ，較為翔實縝密，且具體就系爭土地相鄰之建地價格作比
      較分析，並斟酌系爭土地上開特性為評估，較為客觀可信
      ，為本院所採。按各共有人間取得系爭土地價值既有增減
      ，若不以金錢補償者，即有失公平，爰依華聲公司上開鑑
      定結果為系爭土地兩造間互為補償之依據，各共有人間之
      互為補償價格，如附表三所示。
二十六、綜上所述，被上訴人依辦理繼承登記、及分割共有物法
        律關係，訴請視同上訴人Ｈ○○○、申○○、地○○、
        酉○○、戌○○應就其被繼承人陳文基所遺坐落彰化縣
        彰化市○○段908地號、面積6116平方公尺土地，應有
        部分66324分之790辦理繼承登記後，就系爭土地為分割
        ，原審以被上訴人請求，核屬有據，予以准許，並判決
        分割方法如附圖暨附表二所示、及就系爭土地各共有人
        間互為補償之金額，判決如附表三所示，以符合公允原
        則，均核與法相符。上訴人提起本件上訴，為無理由，
        應予駁回。
二十七、本案事實已臻明確，兩造其餘攻擊防禦方法，經核均不
        足以影響本判決結果，爰不一一論述。
二十八、據上論結：本件上訴為無理由，依民事訴訟法第449條
        、第80條之1、第463條、第385條第1項前段，判決如主
        文。
中    華    民    國    97    年    6     月    30    日
                  民事第四庭    審判長法  官  黃斐君
                                      法  官  陳蘇宗
                                      法  官  張浴美
以上正本係照原本作成。
如對本判決上訴，須於收受判決送達後二十日內向本院提出上訴
書狀，其未表明上訴理由者，應於提出上訴後二十日內向本院提
出上訴理由書（須按他造人數附具繕本）。
上訴時應提出委任律師為訴訟代理人之委任狀。具有民事訴訟法
第四百六十六條之一第一項但書或第二項之情形為訴訟代理人者
，另應附具律師及格證書及釋明委任人與受任人有該條項所定關
係之釋明文書影本。
                                      書記官  郭振祥
中    華    民    國    97    年    7     月    1     日
                                                      Ａ
◎附表一：
┌───────────┬────────┐
│共有人                │應有部分比例    │
├───────────┼────────┤
│Ｂ○○○、Ｃ○○、陳清│36分之1（每人108│
│良（即陳榮華之繼承人）│分之1）         │
├───────────┼────────┤
│玄○○                │36分之1         │
├───────────┼────────┤
│己○○                │66324分之570    │
├───────────┼────────┤
│Ｊ○○                │66324分之1430   │
├───────────┼────────┤
│ａ○○                │66324分之1990   │
├───────────┼────────┤
│ｅ○○                │66324分之3440   │
├───────────┼────────┤
│ｄ○○                │66324分之3440   │
├───────────┼────────┤
│Ｌ○○、ｉ○○（即黃圓│66324分之443（每│
│之繼承人）            │人132648分之443 │
│                      │）              │
├───────────┼────────┤
│Ｘ○○                │66324分之296    │
├───────────┼────────┤
│ｆ○                  │66324分之296    │
├───────────┼────────┤
│ｇ○○                │66324分之296    │
├───────────┼────────┤
│Ｖ○○                │66324分之1120   │
├───────────┼────────┤
│Ｐ○○○              │66324分之1120   │
├───────────┼────────┤
│Ｔ○○○              │66324分之1120   │
├───────────┼────────┤
│宙○○                │66324分之790    │
├───────────┼────────┤
│Ｈ○○○              │66324分之790    │
│申○○                │                │
│地○○                │                │
│酉○○                │                │
│戌○○                │                │
├───────────┼────────┤
│ｈ○○（即陳允供之繼承│66324分之790    │
│人）                  │                │
├───────────┼────────┤
│丑○○                │2700分之23      │
├───────────┼────────┤
│辰○○                │66324分之1665   │
├───────────┼────────┤
│卯○○                │66324分之1665   │
├───────────┼────────┤
│亥○○                │66324分之5100   │
├───────────┼────────┤
│Ｒ○○                │66324分之1260   │
├───────────┼────────┤
│Ｗ○○                │66324分之1260   │
├───────────┼────────┤
│庚○○                │66324分之222    │
├───────────┼────────┤
│辛○○                │66324分之221    │
├───────────┼────────┤
│子○○                │2700分之24      │
├───────────┼────────┤
│午○○                │5400分之103     │
├───────────┼────────┤
│寅○○                │5400分之103     │
├───────────┼────────┤
│黃○○                │99486分之395    │
├───────────┼────────┤
│Ｆ○○                │99486分之395    │
├───────────┼────────┤
│Ｇ○○                │99486分之395    │
├───────────┼────────┤
│Ｋ○                  │66324分之1990   │
├───────────┼────────┤
│Ｙ○○                │66324分之443    │
├───────────┼────────┤
│Ｉ○○                │132648分之1260  │
├───────────┼────────┤
│Ｑ○○                │132648分之1260  │
├───────────┼────────┤
│戊○○                │66324分之2515   │
├───────────┼────────┤
│ｊ○○                │66324分之2515   │
├───────────┼────────┤
│甲○○                │66324分之3200   │
├───────────┼────────┤
│癸○○                │66324分之3200   │
├───────────┼────────┤
│Ｎ○○                │66324分之560    │
├───────────┼────────┤
│Ｍ○○                │66324分之560    │
├───────────┼────────┤
│天○○                │72分之1         │
├───────────┼────────┤
│宇○○○              │72分之1         │
├───────────┼────────┤
│Ｏ○○                │132648分之443   │
├───────────┼────────┤
│Ｓ○○                │132648分之443   │
├───────────┼────────┤
│巳○○                │66324分之1630   │
├───────────┼────────┤
│ｃ○○                │66324分之3440   │
├───────────┼────────┤
│陳覯                │72分之1         │
├───────────┼────────┤
│Ａ○○                │72分之1         │
├───────────┼────────┤
│丁○○                │66324分之2151   │
├───────────┼────────┤
│丙○○                │66324分之1249   │
└───────────┴────────┘
◎附表二：
┌───┬────┬─────────────────┐
│ 編號 │面積（平│      所有權人暨應有部分          │
│      │方公尺）│                                  │
├───┼────┼─────────────────┤
│  1   │  249   │ｃ○○單獨所有                    │
├───┼────┼─────────────────┤
│  2   │  337   │ｅ○○單獨所有                    │
├───┼────┼─────────────────┤
│  3   │  384   │ｄ○○單獨所有                    │
├───┼────┼─────────────────┤
│  4   │  593   │                                  │
│      │        │ 甲○○、丁○○、丙○○、癸○○   │
├───┼────┤   （按應有部分比例維持共有）     │
│  31  │  291   │                                  │
├───┼────┼─────────────────┤
│  5   │   18   │Ｓ○○單獨所有                    │
├───┼────┼─────────────────┤
│ 5-1  │   17   │Ｏ○○單獨所有                    │
├───┼────┼─────────────────┤
│  6   │   41   │Ｙ○○單獨所有                    │
├───┼────┼─────────────────┤
│ 6-1  │   35   │按(1)Ｌ○○2分之1(2)ｉ○○2分之1；之│
│      │        │比例維持共有                      │
├───┼────┼─────────────────┤
│ 6-2  │   23   │Ｘ○○單獨所有                    │
├───┼────┼─────────────────┤
│ 6-3  │   23   │ｆ○單獨所有                      │
├───┼────┼─────────────────┤
│ 6-4  │   23   │ｇ○○單獨所有                    │
├───┼────┼─────────────────┤
│  7   │  157   │ａ○○單獨所有                    │
├───┼────┼─────────────────┤
│  8   │  118   │辰○○單獨所有                    │
├───┼────┼─────────────────┤
│  9   │  157   │Ｋ○單獨所有                      │
├───┼────┼─────────────────┤
│  10  │   31   │子○○單獨所有                    │
├───┼────┼─────────────────┤
│  11  │   30   │丑○○單獨所有                    │
├───┼────┼─────────────────┤
│  12  │   49   │宇○○○單獨所有                  │
├───┼────┼─────────────────┤
│  13  │   48   │天○○單獨所有                    │
├───┼────┼─────────────────┤
│  14  │   70   │陳覯單獨所有                    │
├───┼────┼─────────────────┤
│ 14-1 │   70   │Ａ○○單獨所有                    │
├───┼────┼─────────────────┤
│  15  │  140   │玄○○單獨所有                    │
├───┼────┼─────────────────┤
│  16  │  129   │巳○○單獨所有                    │
├───┼────┼─────────────────┤
│  17  │  113   │Ｊ○○單獨所有                    │
├───┼────┼─────────────────┤
│  18  │  100   │午○○單獨所有                    │
├───┼────┼─────────────────┤
│ 18-1 │  100   │寅○○單獨所有                    │
├───┼────┼─────────────────┤
│  19  │   77   │                                  │
├───┼────┤亥○○單獨所有                    │
│  26  │   62   │                                  │
├───┼────┼─────────────────┤
│  30  │  135   │卯○○單獨所有                    │
├───┼────┼─────────────────┤
│  20  │  397   │戊○○、ｊ○○                    │
│      │        │（按應有部分比例維持共有）        │
├───┼────┼─────────────────┤
│  21  │  333   │全體共有（道路）                  │
├───┼────┼─────────────────┤
│  22  │  443   │全體共有（道路）                  │
├───┼────┼─────────────────┤
│  23  │   70   │全體共有（道路）                  │
├───┼────┼─────────────────┤
│  24  │   71   │ｈ○○單獨所有                    │
├───┼────┼─────────────────┤
│  25  │   63   │Ｈ○○○、申○○、地○○、酉○○、│
│      │        │戌○○（按應有部分比例維持共有）  │
├───┼────┼─────────────────┤
│  27  │   18   │庚○○單獨所有                    │
├───┼────┼─────────────────┤
│  28  │   17   │辛○○單獨所有                    │
├───┼────┼─────────────────┤
│  29  │   66   │己○○單獨所有                    │
├───┼────┼─────────────────┤
│  32  │   25   │黃○○單獨所有                    │
├───┼────┼─────────────────┤
│ 32-1 │   25   │Ｆ○○單獨所有                    │
├───┼────┼─────────────────┤
│ 32-2 │   25   │Ｇ○○單獨所有                    │
├───┼────┼─────────────────┤
│  33  │   77   │宙○○單獨所有                    │
├───┼────┼─────────────────┤
│  34  │  146   │Ｒ○○單獨所有                    │
├───┼────┼─────────────────┤
│  35  │  118   │Ｗ○○單獨所有                    │
├───┼────┼─────────────────┤
│  37  │   50   │Ｉ○○單獨所有                    │
├───┼────┼─────────────────┤
│  39  │   50   │Ｑ○○單獨所有                    │
├───┼────┼─────────────────┤
│  40  │  118   │按(1)Ｂ○○○3分之1(2)Ｃ○○3分之1  │
│      │        │(3)Ｄ○○3分之1；之比例維持共有。  │
├───┼────┼─────────────────┤
│  41  │   89   │Ｖ○○單獨所有                    │
├───┼────┼─────────────────┤
│ 41-1 │   89   │Ｔ○○○單獨所有                  │
├───┼────┼─────────────────┤
│ 41-2 │   88   │Ｐ○○○單獨所有                  │
├───┼────┼─────────────────┤
│ 41-3 │   44   │Ｍ○○單獨所有                    │
├───┼────┼─────────────────┤
│ 41-4 │   44   │Ｎ○○單獨所有                    │
├───┼────┼─────────────────┤
│  42  │   30   │全體共有（道路）                  │
├───┼────┼─────────────────┤
│      │  合計  │          面積6116平方公尺        │
└───┴────┴─────────────────┘


司法院資訊處製作；財團法人民間司法改革基金會備份。
